最高法院刑事判決　　　　　　　　　　　　　　　　　八十六年度台覆字第五五號
　　被　　　告　甲○○
右被告因煙毒案件，經台灣高等法院台南分院中華民國八十六年一月三十一日終審更
審判決 (八十五年度上更 (一) 字第四六四號，起訴案號：台灣嘉義地方法院檢察署
八十五年度偵字第四五四號) 後，送請覆判，本院判決如左：
    主  文
原判決撤銷，發回台灣高等法院台南分院更審。
    理  由
本件原判決認定被告甲○○前因施打毒品罪，經臺灣高雄地方法院判處有期徒刑三年
六月，又因販賣毒品罪，經原審法院判處有期徒刑十三年，並經裁定應執行刑為有期
徒刑十五年確定，嗣經減刑裁定應執行有期徒刑十年，於民國八十二年十月十一日執
行完畢。猶不知悔改，基於營利之概括犯意，自八十四年八月間某日起至八十五年一
月五日十五時止，先後在高雄市○○路與十全路口，九如路與大順路口等地，販賣毒
品海洛因予羅瑞明，其中出售半錢價格新臺幣 (下同) 一萬四千元，計六次，一錢二
萬五千元，計七次，共得款二十五萬九千元。經羅瑞明供出毒品海洛因來自甲○○，
而由羅瑞明配合警方聯絡甲○○佯購毒品海洛因，甲○○允諾而攜毒品前往高雄市○
○路與大順路口赴約，嗣於八十五年一月十三日十三時三十分許，在高雄市○○路與
大順路口，於羅瑞明進入甲○○所駕車內，即為埋伏員警當場查獲而未遂，並自甲○
○褲頭縫內查獲毒品海洛因八包 (淨重一○‧五九公克) 及安非他命一小包 (淨重○
‧一七公克) ，嗣導警至其高雄市○○區○○路一二七巷三弄二號二樓住處查獲其所
有供販賣毒品所用之小密封袋一百十四個等情，因而撤銷初審此部分不當之判決，改
判仍論以連續販賣毒品罪 (累犯) ，處無期徒刑，褫奪公權終身，並諭知毒品海洛因
八包沒收併銷燬之，販賣毒品所得財物二十五萬九千元，小密封袋一百十四個均沒收
，固非無見。
惟查 (一) 、共同被告所為不利於己之陳述，固得採為其他共同被告犯罪之證據，但
此項不利之陳述，須無瑕疵可指，且就其他方面調查又與事實相符者，始得採為犯罪
事實之認定，若不為調查，而專憑此項供述即為其他共同被告事實之認定，顯與刑事
訴訟法第一百五十六條第二項之規定有違。本件原判決認定被告有連續販賣毒品十三
次予羅瑞明之犯行，係以證人羅瑞明於警訊及偵審中之證述為其憑以論斷之主要依據
。但查依卷內相關筆錄載示，證人羅瑞明於警訊時供證稱：「……我是從八十四年八
月間開始吸食及施打海洛因，就都跟甲○○購買海洛因，平均有時兩三天，有時一星
期購買一次，每次購買有時購半錢壹萬肆仟元，有時購買壹錢貳萬伍仟元，總共購買
次數約為十幾次 (詳細時間及次數已記不清楚了) ，最後一次為八十五年一月五日下
午十五時許約定在高雄市○○路與十全路口，我向甲○○購買壹錢價格為新臺幣貳萬
伍仟元。」 (見警卷第四頁背面、第五頁) ；繼於偵查中證稱：「（你毒品向何人拿
的﹖) 向甲○○拿的。」、「 (何時向他拿﹖) 八十四年八月中旬。」、「（最後一
 次是何時﹖） 八十五年一月五日跟他拿的。」、「 (多久向他拿一次﹖) 不一定，
打他行動電話000000000號聯絡再約定地點。」、「 (每次買多少﹖) 最少
買一萬四千元，最多二萬五千元，共買了十幾次之多。」 (見偵查卷第二十一頁正、
反面) ；又於第一審中證述：「 (向甲○○買多少次海洛因﹖每次買多少﹖在何處買
﹖) 十多次，有時買半錢一萬四千元，有時買一錢二萬五千元，均在高雄向他買的，
也有在左營向他買過，000000000是他行動電話，我要買時會與他聯絡。」
、「 (到底拿幾次﹖) 一萬四千元約有六次，二萬五千元約有七次」 (見一審卷第十
一頁反面、第八十四頁正面) 等語。然證人羅瑞明先後多次指述被告此部分之犯行，
究僅屬其片面之陳述。其陳述是否確與事實相符，原判決並未經由何項之調查或有何
補強證據可資參證，乃竟僅以其片面陳述為唯一證據，即認定被告有販賣毒品之犯行
，尚嫌速斷，於法亦有未合，且事關重典，亦難昭折服。 (二) 、有罪判決書之事實
一欄，為判斷其適用法令當否之準據，法院應將依職權認定與論罪科刑有關之事實，
翔實記載，然後於理由內逐一說明其憑以認定之證據，並使事實認定與理由說明，互
相適合，方為合法。倘若事實認定與理由說明，不相一致，或事實或理由欄內之記載
，前後齟齬，按諸刑事訴訟法第三百七十九條第十四款後段規定，均屬判決理由矛盾
之當然違背法令。原判決事實欄第二項既認定查獲被告所有之小密封袋一百十四個為
被告預備供販賣毒品之用，但於理由一之 (四) 、內卻敘述扣案之小密封袋係被告供
販賣毒品所用之物，亦難謂無理由矛盾及適用法則不當之違誤。依上所述，原判決既
有未當，仍應由本院將原判決撤銷發回更審。又犯肅清煙毒條例之罪者，以高等法院
或其分院為終審，其經高等法院或其分院判處死刑或無期徒刑之案件，應於該法院送
達判決後十日內送最高法院覆判，同條例第十六條定有明文。本件被告提起上訴，祗
係促請原審法院為此職權之發動，本院仍應依覆判程序辦理，不另從程序上予以駁回
，併此敘明。
據上論結，應依肅清煙毒條例第十七條第三款，判決如主文。
中      華      民      國    八十六    年      四      月     十七     日
                              最高法院刑事第七庭
                                  審判長法官  董  明  霈
                                        法官  丁  錦  清
                                        法官  賴  忠  星
                                        法官  林  茂  雄
                                        法官  洪  耀  宗
      右正本證明與原本無異
                                              書  記  官
中      華      民      國    八十六    年      四      月    二十五    日
